臺灣臺中地方法院刑事判決
111年度勞安訴字第4號
公  訴  人  臺灣臺中地方檢察署檢察官
被      告  梁桂  


上列被告因過失致死等案件，經檢察官提起公訴（111年度偵字
第850號），被告於本院準備程序中就被訴事實為有罪之陳述，
經本院告知簡式審判程序之旨，聽取檢察官及被告之意見後，本
院合議庭裁定由受命法官獨任依簡式審判程序審理，判決如下：
    主    文
梁桂犯過失致人於死罪，處有期徒刑伍月，如易科罰金，以新臺
幣壹仟元折算壹日。
    犯罪事實
一、梁桂係從事汽車貨運業務之人，於民國109年8、9月間，向
    正群工程企業有限公司（下稱正群公司）承攬位於臺中市霧
    峰區吉峰東路之「霧峰區吉峰東路朝陽科技大學城社區開發
    外管延伸工程（第一次變更設計）」土方運送作業，並自10
    9年9月4日起，雇用林登清擔任載運工地內土方之貨車司機
    ，為職業安全衛生法第2條第3款規定所稱之雇主。梁桂本應
    注意在合理可行範圍內，採取防止機械、設備或器具等引起
    之危害之必要安全衛生設備及措施，使勞工免於發生職業災
    害，且應對勞工施以從事工作與預防災變所必要之安全衛生
    教育及訓練，禁止駕駛者將勞動場所作業之車輛機械停放於
    有滑落危險之虞之斜坡，並使駕駛者從事車輛之修理或附屬
    裝置之安裝、拆卸等作業時，於機臂、突樑、升降台及車台
    ，應使用安全支柱、絞車等防止物體飛落之設施，客觀上亦
    無不能注意之情事，卻疏未注意採取防止勞工免於職業災害
    之預防措施，未對林登清施以必要之安全衛生教育及訓練，
    適林登清於109年11月2日下午2時40分許，在位於臺中市○○
    區○○○路000號朝陽科技大學後山斜坡之工地，察覺其所駕駛
    梁桂所有之車牌號碼000-00號營業大貨車車況有異，未注意
    上開事項而駛至坡度約5至6%之斜坡空地停放，復未使用安
    全支柱等防止危害之必要安全設施，僅在該營業大貨車左側
    第2輪處放置1個木製輪擋後，掀起車頭，進行檢修，該營業
    大貨車即因制動力不足，致該營業大貨車向後滑動、掉落坡
    崁，車頭於滑動過程中壓下，林登清因而受困在該營業大貨
    車車頭、引擎室及輪胎間，受有頭胸部挫壓傷併缺氧、大出
    血之傷害，經送醫急救，仍於同日下午5時14分許因休克死
    亡。
二、案經臺灣臺中地方檢察署檢察官相驗後簽分偵查起訴。　　
    理    由
一、本案被告梁桂被訴過失致死一案，為死刑、無期徒刑、最輕
    本刑為3年以上有期徒刑之罪或高等法院管轄第一審案件以
    外之案件，被告於本院準備程序中就被訴事實為有罪之陳述
    ，經本院告知簡式審判程序之旨，聽取檢察官及被告之意見
    後，認無不得或不宜改依簡式審判程序進行之情形，爰依刑
    事訴訟法第273條之1第1項規定進行簡式審判程序，是本案
    之證據調查，依刑事訴訟法第273條之2規定，不受同法第15
    9條第1項、第161條之2、第161條之3、第163條之1及第164
    條至第170條規定之限制。
二、認定犯罪事實所憑證據及理由
  ㈠上揭犯罪事實，業據被告於本院準備程序及審理時坦承不諱
    ，核與證人即被害人林登清之胞兄林登立於警詢及偵查中之
    證述（見109相2050卷第45-51頁、第103-105頁）、證人即
    被害人之配偶張氏遙於偵查中之證述（見109相2050卷第103
    -105頁）、證人即目擊者王偉志於警詢、職業安全衛生署中
    區職業安全衛生中心及偵查中之證述（見109相2050卷第27-
    29頁、第93-95頁，110他3917卷第299-300頁、第557-560頁
    ）、證人即目擊者林棋楊於警詢、職業安全衛生署中區職業
    安全衛生中心、臺中市勞動檢查處及偵查中之證述（見109
    相2050卷第31-33頁、第95-97頁，110他3917卷第167-169頁
    ）、證人即正群公司負責人張聖河於職業安全衛生署中區職
    業安全衛生中心、臺中市勞動檢查處及偵查中之證述（見11
    0他3917卷第295-297頁、第534-536頁，109相2050卷第99-1
    01頁）、證人即在場人張明富於職業安全衛生署中區職業安
    全衛生中心及偵查中之證述（見110他3917卷第301-302頁、
    第532-536頁、第573-574頁）、證人即車牌號碼000-00號營
    業大貨車所靠行大吉交通企業有限公司負責人許友義於臺中
    市勞動檢查處之證述（見110他3917卷第325頁），與證人即
    同有承攬土方運送作業之人胡棋閎於偵查中之證述（見110
    他3917卷第534-536頁）相符，亦有亞洲大學附屬醫院司法
    相驗病歷摘要、現場及被害人傷勢照片、車輛詳細資料報表
    、臺中市政府警察局勤務指揮中心受理110報案紀錄單、相
    驗筆錄、臺灣臺中地方檢察署相驗屍體證明書、檢驗報告書
    、相驗照片、木製輪擋照片、行車紀錄器影像翻拍照片、臺
    中市勞動檢查處110年3月26日中市檢綜字第1100004468號函
    檢附重大職業災害檢查報告書（含相關地理位置圖、車輛滑
    落路徑圖、職業災害死亡勞工基本資料表、出勤表、平均工
    資計算表、職業大貨車駕駛執照影本、工作場所職業災害調
    查結果表、一般安全衛生檢查會談紀錄、金昇國際開發股份
    有限公司之股份有限公司變更登記表與勞工投保資料、欣林
    天然氣股份有限公司天然氣設備裝置工程合約書、經濟部商
    業司商工登記公示資料查詢結果、公用天然氣事業供氣營業
    執照、欣林天然氣股份有限公司109年度職業安全衛生管理
    計畫及勞工安全衛生教育訓練相關資料、正群公司之有限公
    司變更登記表與勞工安全衛生教育訓練相關資料、大吉交通
    企業有限公司之公司登記查詢資料、投保單位本國勞工人數
    查詢結果清冊、汽車貨運業接受個別經營者（寄行）委託服
    務契約書、行車執照影本、欣林天然氣股份有限公司工程合
    約、保固切結書、工程預定進度表、廠商施工違規裁處單、
    發包工程職業安全衛生及協議組織會議紀錄、材料供給表、
    合約單價表、切結書、外管工程開工報告書、危害告知單）
    、臺中市勞動檢查處110年7月13日中市檢綜字第1100010448
    號函附卷可稽（見109相2050卷第25頁、第53-67頁、第71頁
    、第91頁、第107頁、第113-121頁、第127-136頁、第147-1
    51頁，110他3917卷第5-365頁、第383-384頁），足認被告
    所為任意性自白與事實相符，應堪採信。
  ㈡按雇主使勞工從事工作，應在合理可行範圍內，採取必要之
    預防設備或措施，使勞工免於發生職業災害；對防止機械、
    設備或器具等引起之危害事項，應有符合規定之必要安全衛
    生設備及措施。且應對勞工施以從事工作與預防災變所必要
    之安全衛生教育及訓練，職業安全衛生法第5條第1項、第6
    條第1項第1款及第32條第1項分別定有明文。又雇主對於勞
    動場所作業之車輛機械，應使駕駛者或有關人員負責執行下
    列事項：六、禁止停放於有滑落危險之虞之斜坡。但已採用
    其他設備或措施者，不在此限；十三、車輛及堆高機之修理
    或附屬裝置之安裝、拆卸等作業時，於機臂、突樑、升降台
    及車台，應使用安全支柱、絞車等防止物體飛落之設施，另
    為職業安全衛生設施規則第116條第6款、第13款明訂可按。
    依被告於職業安全衛生署中區職業安全衛生中心陳稱：車子
    熄火後約20分鐘洩壓力完會慢慢失去制動力等語（見110他3
    917卷第73-74頁），可徵被告知悉營業大貨車熄火後，制動
    力會逐步降低，而能預見若未採取適當安全措施，可能因制
    動力不足發生事故，其作為被害人之雇主，即應依前揭規定
    善盡對勞工施以必要安全衛生教育及訓練，防止勞工即被害
    人因操作、維修車輛時，發生職業災害，客觀上亦無不能注
    意之情事，卻疏未注意及此，未採取使被害人接受適於該工
    作之安全衛生教育訓練，以防免引發職業災害之必要措施，
    應有過失。
  ㈢被害人單獨從事營業大貨車之檢修工作時，疏未注意將車輛
    停放在平地、使用安全支柱等避免車輛滑動之適當措施，固
    有其未盡注意之處，惟若被告有盡上開注意義務，督促被害
    人接受適當安全衛生教育訓練，使被害人充分認知職業安全
    衛生相關注意事項，應可避免被害人疏於注意而實行前開危
    險行為，進而發生本案事故，造成被害人死亡之結果，故被
    告之過失與被害人死亡結果間，應具有因果關係。至被害人
    與有過失之情，仍無從解免被告過失之責。
  ㈣綜上所述，本案事證業已明確，被告犯行堪以認定，應依法
    論科。
三、論罪
　㈠被告為職業安全衛生法第2條第3款所稱之雇主，因違反職業
    安全衛生法第6條第1項第1款之規定，致發生同法第37條第2
    項第1款之死亡職業災害，即該當同法第40條第1項之構成要
    件；且因其違反上開規定，未對被害人實施必要之職業安全
    衛生教育訓練之過失，造成被害人因本案事故死亡之結果，
    是核其所為，係犯職業安全衛生法第40條第1項之違反應有
    防止危害安全衛生措施規定，致發生職業災害罪、刑法第27
    6條之過失致人於死罪。
　㈡被告以一行為同時犯上開2罪，為想像競合犯，應依刑法第55
    條之規定，從一重之過失致人於死罪處斷。
四、爰以行為人之責任為基礎，審酌被告疏於踐履自己身為雇主
    應依照職業安全衛生法等規定採取適當措施，促使勞工接受
    適於該工作之一般安全衛生教育訓練之注意義務，致被害人
    檢修車輛時，因車輛自斜坡滑落、受困在內而死亡，對被害
    人及其家屬造成無可回復之損害，犯罪所生之危害非輕，兼
    衡被害人為駕駛者，亦疏未注意不可將車輛停放在有滑落風
    險之斜坡，未使用安全支柱，方發生本案之憾事，同有過失
    之責，及雙方過失程度。復考量被告事發後雖有主動賠償被
    害人家屬需花費之喪葬費用，另與被害人家屬調解成立（見
    本院卷第87-90頁），並坦認犯行，然被告初未依上開調解
    內容履行，僅賠償被害人家屬約2%之金額，於本院準備程序
    時猶以「全部都是律師處理的，伊不清楚」云云推諉其賠償
    之責，嗣於本院判決前，始再為部分履行（見本院卷第97頁
    ），尚有可議之處，並斟酌被告之前案素行（見本院卷第17
    頁），其自陳之教育程度、無業、家庭、經濟及健康狀況（
    見本院卷第83頁），與被害人之配偶張氏遙於本院審理時所
    陳之意見（見本院卷第83頁）等一切情狀，量處如主文所示
    之刑，併諭知易科罰金之折算標準。
據上論斷，應依刑事訴訟法第273條之1第1項、第299條第1項前
段，職業安全衛生法第40條第1項，刑法第11條前段、第276條、
第55條、第41條第1項前段，刑法施行法第1條之1第1項，判決如
主文。
本案經檢察官張依琪提起公訴，檢察官陳永豐到庭執行職務。
中    華    民    國    111   年    11    月    22    日
　　　　　　　　　刑事第十六庭  法　官　鄭咏欣
以上正本證明與原本無異。
如不服本判決應於收受送達後20日內向本院提出上訴書狀，並應
敘述具體理由；其未敘述上訴理由者，應於上訴期間屆滿後20日
內向本院補提理由書（均須按他造當事人之人數附繕本）「切勿
逕送上級法院」。
告訴人或被害人如不服判決，應備理由具狀向檢察官請求上訴，
上訴期間之計算，以檢察官收受判決正本之日起算。
　　　　                        書記官　施佑諭
中    華    民    國    111   年    11    月    23    日
附錄論罪科刑法條：
職業安全衛生法第40條
違反第六條第一項或第十六條第一項之規定，致發生第三十七條
第二項第一款之災害者，處三年以下有期徒刑、拘役或科或併科
新臺幣三十萬元以下罰金。
法人犯前項之罪者，除處罰其負責人外，對該法人亦科以前項之
罰金。

中華民國刑法第276條
因過失致人於死者，處五年以下有期徒刑、拘役或五十萬元以下
罰金。